【裁判字號】    99,訴,977
【裁判日期】    990730
【裁判案由】    強盜等
【裁判全文】
臺灣臺南地方法院刑事判決               99年度訴字第977號
公  訴  人  臺灣臺南地方法院檢察署檢察官
被      告  丁○○
指定辯護人  本院公設辯護人丙○○
上列被告因強盜等案件，經檢察官提起公訴（99年度營偵字第10
52號），本院判決如下：
    主  文
丁○○犯強盜罪，累犯，處有期徒刑伍年參月。又犯強盜罪，累
犯，處有期徒刑伍年陸月。又犯強盜罪，累犯，處有期徒刑伍年
貳月。應執行有期徒刑伍年捌月。
    事  實
一、丁○○曾於民國（下同）95年間因搶奪案件，經本院94年度
    訴字第1600號判處有期徒刑8月確定，於95年12月31日縮刑
    期滿執行完畢。猶不知悔改，復意圖為自己不法之所有，見
    甲○○年邁可欺，於如附表編號1-3所示之時間，3度無故侵
    入臺南縣新營市太南里太子宮247號甲○○住宅，乘甲○○
    躺在客廳椅子上休息之際，以1手壓制甲○○肚子，致使甲
    ○○無法起身不能抗拒，而以另外1手伸入甲○○褲子口袋
    內，拿取如附表編號1-3所示之財物。嗣經警於99年7月1日
    ，將丁○○拘提到案，而查獲上情。
二、案經甲○○訴由臺南縣警察局新營分局報請臺灣臺南地方法
    院檢察署偵查起訴。
    理  由
壹、程序事項：
    按被告以外之人於審判外之陳述，雖不符刑事訴訟法第159
    條之1至第159條之4之規定，而經當事人於審判程序同意作
    為證據，法院審酌該言詞陳述或書面陳述作成時之情況，認
    為適當者，亦得為證據；又當事人、代理人或辯護人於法院
    調查證據時，知有第159條之5第1項不得為證據之情形，而
    未於言詞辯論終結前聲明異議者，視為有前項之同意，為刑
    事訴訟法第159條之5第1項、第2項所明文。又當事人或辯護
    人於調查證據時，知有刑事訴訟法第159條第1項不得為證據
    之情形卻表示「沒有意見」，而未於言詞辯論終結前聲明異
    議者，應視為已有將該等傳聞證據採為證據之同意，業據最
    高法院93年度臺上字第3533號及94年度台上字第2976號判決
    闡釋明確。本件公訴人、被告及辯護人對於本件證據資料之
    證據能力均未表示意見及爭執，基於尊重當事人對傳聞證據
    之處分權，及證據資料愈豐富，愈有助於真實發見之理念，
    且強化言詞辯論主義，使訴訟程序得以順暢進行，故認本件
    所有供述及非供述之證據資料均有證據能力，合先敘明。
貳、實體部分：
一、上開事實業經被告於本院審理時坦承不諱，且核與證人即告
    訴人甲○○於偵查中及本院之證述相符，復有監視器翻拍照
    片20張（見警卷第9至18頁）在卷可稽。是被告上開任意性
    自白核與事實相符，本件事證明確，被告之犯行堪以認定。
二、按強盜罪所施用之強暴、脅迫，須足使被害人喪失意思自由
    ，並達於不能抗拒之程度，始足當之，至其是否已達於使人
    不能抗拒之程度，則應就客觀具體之情狀加以判斷；又強盜
    罪之強暴、脅迫，以所施用威嚇之程度，客觀上足以壓抑被
    害人之意思，至使不能抗拒為已足，至施用之威嚇手段，客
    觀上是否足以壓抑被害人之意思自由，應依一般人在同一情
    況下，其意思自由是否因此受壓制為斷，不以被害人之主觀
    意思為準；而強盜罪之強暴、脅迫，祇須抑壓被害人之抗拒
    或使被害人身體上、精神上處於不能抗拒之狀態為已足，其
    暴力縱未與被害人身體接觸，仍無礙於強盜罪責之成立；若
    當場對被害人施以強暴、脅迫，達於不能抗拒之程度，即係
    強盜行為，不能再論以恐嚇取財罪名，至被害人有無抗拒，
    或行為人持以實施強暴、脅迫之兇器是否取自被害人之處所
    ，及行為後如何離去，均於其是否為強盜，不生影響，此有
    最高法院71年度臺上字第1040號、87年度臺上字第3705號、
    89年度臺上字第3035號、91年度臺上字第2653號判決要旨可
    供參照。經查，被告丁○○於如附表所示之時間內，未經證
    人甲○○同意即進入其住於臺南縣新營市太南里太子宮247
    號住宅內，並以1手壓制其肚子致使其無法起身抗拒，再以
    另1 手伸入證人褲子口袋內拿取如附表所示之財物，被告為
    前述行為時，其施用強制力之強度雖非重大，惟案發時證人
    已屆87歲高齡，身體力道及靈敏度上本不如正值壯年之被告
    ，且被告實施前述行為時間均係乘證人中午休息，即躺在自
    宅客廳椅子上睡覺之時，此時證人對於外在事務之警戒心及
    防備能力均較清醒時為弱，無法立即且有效對被告之行為反
    抗抵制，與證人於警詢時所陳稱：「（你遭丁○○強盜時有
    無呼救或反抗？）答：第一、二次均因年老無力呼救及反抗
    ，第三次起身反抗仍遭他壓制。」及監視器翻拍照片內容（
    見警卷第7、10-15頁）相符，綜合客觀一切情狀，足證被告
    所施用之強制手段顯已使證人何金車完全喪失其行動自主之
    能力，而達到「不能抗拒」之程度自明。
三、核被告所為，係犯刑法第306條第1項無故侵入住宅罪及第
    328條第1項強盜既遂罪。前開所犯無故侵入住宅罪及強盜既
    遂罪間，係一行為觸犯數罪名，成立想像競合，應依刑法第
    55條之規定，從一重論以強盜既遂罪。至於被告於如附表所
    示時間所為之三次犯行，其犯意個別，應予分論併罰。又被
    告有如犯罪事實欄所載之執行紀錄，有臺灣高等法院被告前
    案紀錄表1份附卷可稽，其受有期徒刑之執行完畢後，5 年
    以內故意再犯本件有期徒刑以上之3罪，均為累犯，應依刑
    法第47條第1項規定，各加重其刑。爰審酌被告正值壯年，
    不思以勞力獲取生活所需，見證人何金車年老可欺，乘其中
    午睡覺休息之際，侵入其住宅，並以1手壓制證人肚子，致
    使其無法起身且不能抗拒，再以另1手伸入證人褲子口袋內
    拿取財物，得手後遂行逃逸，之後被告不但未反省悔過，竟
    以前述方式於1個月內連續3次向證人強取財物，除造成證人
    之財產損失外，更對於住居安寧、社會秩序造成相當之危險
    ，其惡性非輕，惟念其犯後均坦承犯行，尚有悔意，且強盜
    所取得之財物尚非重大，證人之財產損失非鉅，參以被告失
    業甚久，尚有一名就讀國中之兒子及高齡八十餘歲之父親尚
    待扶養等一切情狀，故量處如主文所示之刑，並定其應執行
    之刑。
據上論斷，應依刑事訴訟法第299條第1項前段，刑法第306條第
1項、第328條第1項、第55條、第47條第1項、第51條第5款，判
決如主文。
本案經檢察官乙○○到庭執行職務。
中    華    民    國    99    年    7     月    30    日
            刑事第十五庭  審判長法  官  吳勇輝
                                法  官  陳淑勤
                                法  官  林彥君
以上正本證明與原本無異
如不服本判決應於收受本判決後10日內向本院提出上訴書狀，並
應敘述具體理由。其未敘述上訴理由者，應於上訴期間屆滿後20
日內向本院補提理由書狀（均須按他造當事人之人數附繕本）「
切勿逕送上級法院」。
                                書記官  莊淑雅
中    華    民    國    99    年    7    月     30    日
附錄本案論罪科刑法條全文：
中華民國刑法第306條第1項
無故侵入他人住宅、建築物或附連圍繞之土地或船艦者，處1年
以下有期徒刑、拘役或3百元以下罰金。
中華民國刑法第328條第1項
意圖為自己或第三人不法之所有，以強暴、脅迫、藥劑、催眠術
或他法，至使不能抗拒，而取他人之物或使其交付者，為強盜罪
，處5年以上有期徒刑。
附表：
┌──┬───────────┬──────────┐
│編號│      時間            │強盜所得財物(新臺幣)│
├──┼───────────┼──────────┤
│  1 │99年6月1日12時許      │             2,300元│
├──┼───────────┼──────────┤
│  2 │99年6月20日13時許     │             6,000元│
├──┼───────────┼──────────┤
│  3 │99年6月29日13時36分許 │               260元│
└──┴───────────┴──────────┘

司法院資訊處製作；財團法人民間司法改革基金會備份。
